臺灣基隆地方法院民事判決　　　100年度訴字第60號
原　　　告　許榮麟
訴訟代理人　黃丁風律師
　　　　　　黃雅羚律師
被　　　告　江建中
　　　　　　白裕一
　　　　　　賴圳塘
上列當事人間請求拆屋還地事件，本院於民國100年9月6日言詞
辯論終結，判決如下：
    主  文
被告江建中應將坐落基隆市○○區○○段東勢坑小段五三四地號
土地上門牌號碼為基隆市○○區○○街五十四之二號建物（如附
件複丈成果圖所示編號E部分，面積五十四平方公尺）及鐵棚（
如附件複丈成果圖所示編號D部分，面積四十三平方公尺）拆除
，並將上開占有土地返還予原告。
被告白裕一應將坐落基隆市○○區○○段東勢坑小段五三四之四
地號土地上門牌號碼為基隆市○○區○○街五十四之五號建物（
如附件複丈成果圖所示編號B部分，面積三十二平方公尺）拆除
，並將上開占有土地返還予原告。
被告賴圳塘應將坐落基隆市○○區○○段東勢坑小段五三四之四
地號土地上門牌號碼為基隆市○○區○○街五十四之六號建物（
如附件複丈成果圖所示編號C部分，面積八十六平方公尺）拆除
，並將上開占有土地返還予原告。
訴訟費用由被告江建中、賴圳塘各負擔五分之二，被告白裕一負
擔五分之一。
本判決第一項於原告以新臺幣肆萬元為被告江建中供擔保後，得
為假執行；但被告江建中如以新臺幣玖萬柒仟元為原告預供擔保
，免為假執行。
本判決第二項於原告以新臺幣貳萬元為被告白裕一供擔保後，得
為假執行；但被告白裕一如以新臺幣參萬貳仟元為原告預供擔保
，免為假執行。
本判決第三項於原告以新臺幣參萬為被告賴圳塘供擔保後，得為
假執行；但被告賴圳塘如以新臺幣捌萬陸仟元為原告預供擔保，
免為假執行。
    事實及理由
壹、原告起訴主張：
一、原告原起訴請求被告江建國應將坐落基隆市○○區○○段東
    勢坑小段534地號土地上門牌基隆市○○區○○街54之2號面
    積50平方公尺之建物及地上物拆除，並將上開土地返還予原
    告許榮麟，經本院向基隆市稅務局調閱房屋稅籍證明書，上
    址房屋之納稅義務人為江建中，而上址房屋目前為空屋，既
    無證據證明被告江建國居住使用，爰請准對被告江建國部分
    撤回起訴，而追加被告江建中，聲明為「被告江建中應將坐
    落基隆市○○區○○段東勢坑小段534地號土地上門牌基隆
    市○○區○○街54之2號如附圖一所示編號E之面積54平方公
    尺建物、編號D之43平方公尺鐵棚拆除，並將上開土地返還
    予原告許榮麟」。
二、基隆市○○區○○段東勢坑小段534、534-4地號土地（以下
    簡稱系爭534、534-4地號土地）為原告許榮麟，有土地登記
    謄本2份在卷可稽。
三、被告江建中、白裕一、賴圳塘，未經原告許榮麟同意，擅自
    占用原告許榮麟上揭地號土地，其無權占用情形，逐一分述
    如下：
（一）被告江建中所有門牌基隆市○○區○○街54之2號建物及
      鐵棚（以下簡稱系爭54之2號建物）如附件複丈成果圖（
      以下簡稱附圖）所示編號E之面積54平方公尺建物、編號D
      之43平方公尺鐵棚，無權占用原告許榮麟所有坐落系爭
      534 地號土地。
（二）被告白裕一所有門牌基隆市○○區○○街54之5號建物（
      以下簡稱系爭54之5號建物）如附圖所示編號B之面積32平
      方公尺建物，無權占用原告許榮麟所有坐落系爭534-4地
      號土地。
（三）被告賴圳塘所有門牌基隆市○○區○○街54之6號建物（
      以下簡稱系爭54之6號建物）如附圖編號C之面積86平方公
      尺建物，無權占用原告許榮麟所有坐落系爭534-4地號土
      地。
四、按所有人對於無權占有或侵奪其所有物者，得請求返還之。
    對於妨害其所有權者，得請求除去之。有妨害其所有權之虞
    者，得請求防止之，民法第767條明文規定。被告江建中、
    白裕一、賴圳塘等所有前揭房屋及鐵棚無權占有原告許榮麟
    所有上揭地號土地，原告許榮麟自得本首揭所有權法律關係
    ，請求將無權占有土地上之建物及地上物拆除，返還土地予
    原告。
五、基於前述，聲明：
（一）被告江建中應將坐落系爭534地號土地上系爭54之2號如附
      圖所示編號E之面積54平方公尺建物、編號D之43平方公尺
      鐵棚拆除，並將上開土地返還予原告許榮麟。
（二）被告白裕一應將坐落系爭534-4地號土地上系爭54之5號如
      附圖所示編號B之面積32平方公尺建物拆除，並將上開土
      地返還予原告許榮麟。
（三）被告賴圳塘應將坐落系爭段534- 4地號土地上系爭54 之6
      號如附圖編號C之面積86平方公尺建物拆除，並將上開土
      地返還予原告許榮麟。
（四）原告願供擔保，請准宣告假執行。
貳、被告方面：
一、被告江建中、被告白裕一均未曾到庭辯論，或提出書狀為陳
    述。
二、被告賴圳塘則承認系爭54之6號建物建物為其單獨所有，占
    用原告系爭土地，同意由原告自行僱工將占用原告土地之建
    物拆除，但希望原告能夠在拆除後將缺口築牆。
參、得心證之理由：
一、原告原起訴請求被告江建國應將系爭534地號土地上系爭54
    之2號面積50平方公尺之建物及地上物拆除，並將上開土地
    返還予原告，嗣後查明上址房屋之納稅義務人為江建中，追
    加江建中為被告，並聲明為被告江建中應將坐落系爭534 地
    號土地上系爭54之2號如附圖所示編號E之面積54平方公尺建
    物、編號D之43平方公尺鐵棚拆除，並將上開土地返還予原
    告許榮麟，應屬請求基礎事實同一之訴之追加，依據民事訴
    訟法第255條第1項第2款，應予准許。
二、被告江建中、白裕一、賴圳塘等均經合法通知，未於最後言
    詞辯論期日到場，核無民事訴訟法第386條所列各款情形，
    依民事訴訟法第385條第1項前段規定，准原告之聲請，由其
    一造辯論而為判決。
三、原告主張系爭土地為其所有，遭被告江建中、白裕一、賴圳
    塘無權分別占用如下：
（一）被告江建中所有系爭54之2號建物如附圖所示編號E之面積
      54平方公尺建物、編號D之43平方公尺鐵棚，無權占用原
      告許榮麟所有坐落系爭534地號土地；
（二）被告白裕一所有系爭54之5號建物如附圖所示編號B之面積
      32平方公尺建物，無權占用原告許榮麟所有坐落系爭
      534-4地號土地；
（三）被告賴圳塘所有系爭54之6號建物如附圖編號C之面積86
      平方公尺建物，無權占用原告許榮麟所有坐落系爭534-4
      地號土地；
（四）上揭占用事實，業據原告提出土地謄本為證，及本院調閱
      房屋稅籍資料在卷可參，且經被告賴圳塘不否認，並經本
      院於100年5月5日會同基隆市安樂地政事務所勘測屬實，
      有勘驗筆錄及複丈成果圖在卷可憑，原告此部分之主張堪
      信為真實。
四、按所有人對於無權占有或侵奪其所有物者，得請求返還之，
    對於妨害其所有權者，得請求除去之，民法第767條定有明
    文。查原告為系爭土地之所有權人，被告江建中、白裕一、
    賴圳塘既未就其等所有系爭房屋占有使用系爭土地有何正當
    權源舉證證明，自屬無權占有。從而，原告本於所有權人之
    地位，依民法第767條規定，請求無權占有人即被告江建中
    、白裕一賴圳塘分別拆除如主文第1項至第3項之地上物，並
    將占有之土地返還原告，為有理由，應予准許。
五、原告陳明願供擔保，聲請宣告假執行，就其勝訴部分，核無
    不合，爰酌定相當擔保金額准許之，並依同法第392條第2項
    規定，依職權宣告被告預供擔保，得免為假執行。
六、結論：本件原告之訴為有理由，依民事訴訟法第78條、第38
    5條第1項前段、第390條第2項、第392條第2項，判決如主文
    。
中    華    民    國   100    年    9     月    15    日
                  民事庭法  官  王翠芬
以上正本係照原本作成。
對於本件判決如有不服，應於收受送達後20日內向本院提出上訴
書狀，敘述上訴之理由，上訴於臺灣高等法院，並按他造當事人
之人數附具繕本。如委任律師提起上訴者，應一併繳納上訴審裁
判費。
中    華    民    國   100    年    9     月    15    日
                        書記官  李一農